【裁判字號】    89,上更(一),132
【裁判日期】    890731
【裁判案由】    殺人未遂等
【裁判全文】
臺灣高等法院高雄分院刑事判決                八十九年度上更(一)字第一三二號
    上  訴  人
    即  被  告  丁○○
    選任辯護人  鄭曉東  律師
                魏緒孟
    上  訴  人
    即  被  告  甲○○
    選任辯護人  王進佳  律師
                謝仲瑜
右上訴人因殺人未遂等案件，不服臺灣高雄地方法院八十四年度訴字第二四九三號中
華民國八十六年四月十四日第一審判決（起訴案號：臺灣高雄地方法院檢察署八十四
年度偵字第二二八二九號），提起上訴，經最高法院第一次發回更審，本院判決如左
：
    主  文
原判決撤銷。
丁○○共同殺人未遂，處有期徒刑伍年。改造手槍壹支（含彈匣壹個）、子彈貳顆（
已拆解），均沒收。
甲○○幫助殺人未遂，處有期徒刑貳年陸月。水果刀壹把沒收。
    事  實
一、緣丁○○、甲○○於民國八十四年八月十三日凌晨一時許，與友人在高雄市○○
    區○○路與復興路口之「羅馬ＫＴＶ」店內飲酒唱歌，丁○○與戊○○因細故發
    生爭執，戊○○遂夥同在場之友人多人圍毆丁○○（傷害部分未據告訴，檢察官
    未起訴）。丁○○嗣於當晚、在高雄市○○區○○路「山手線電動玩具遊藝場」
    內，將此情況告知友人綽號「阿發」後，丁○○與甲○○、綽號阿發及不詳姓名
    者一人，共同基於攜帶槍枝、刀械教訓殺害戊○○之犯意聯絡，甲○○因與戊○○係舊識，甲○○知悉上情，竟基於幫助之故意，遂帶領丁○○、「阿發」者及
    另一名不詳姓名男子共四人於當日（八十四年八月十三日）下午九時許，前往戊○○經常在該處逗留之高雄市○○區○○路一八二號、大眾檳榔攤找戊○○。丁○○等四人搭計程車到達上開檳榔攤附近下車後，綽號「阿發」者將一把具殺傷
    力可發射金屬或子彈之仿半自動手槍之改造手槍（含彈匣一個）一支，及不具殺
    傷力之改造子彈四顆（起訴書誤載為二顆）交予丁○○，令其守在門口以防止戊○○逃離，而未經許可，無故持有之。甲○○則持水果刀在該店對面路旁等候。
    綽號「阿發」者及另一名男子戴口罩，分持類似開山刀進入該檳榔攤內擬強押戊○○外出，但遭戊○○奮力反抗，「阿發」等人遂持刀砍殺戊○○，戊○○以左
    手格檔，而被砍中左手虎口，戊○○轉身逃離，又遭該二名持刀者自後追上，持
    刀砍中背部。此際，丁○○站在店外見場面混亂，及對方人數甚多，且為防止戊○○逃走，明知以手槍射擊人體將產生死亡之結果，竟以前揭手槍先後射擊二發
    子彈，其中一發不慎擊中恰巧自隔壁走過來之乙○○之右手肘，綽號「阿發」者
    及該名不詳姓名成年男子與丁○○、甲○○等人見狀，四散逃離。戊○○因遭持
    刀者砍傷，而受有右背裂傷、左虎口部裂傷、大姆指內收橫肌、內收斜肌、內收
    姆肌斷裂、指動脈、靜脈及指神經斷裂等傷害；乙○○則受有右手肘之槍傷，子
    彈射入其肌肉，接近尺骨處，子彈被骨頭檔住而未貫穿，幸未擊中要害，而均未
    生死亡之結果。丁○○與甲○○於案發後，攜帶該把改造手槍（含彈匣一個）及
    改造子彈二顆逃亡，經其家人與警方聯絡，於八十四年八月十七日六時許攜帶該
    把改造手槍（含彈匣一個）及「阿發」所有供犯罪預備用之改造子彈二顆及甲○○持有之水果刀一把，向警方投案。
二、案經戊○○、乙○○訴由高雄市政府警察局新興分局報請台灣高雄地方法院檢察
    署檢察官偵查起訴。
    理  由
一、訊據上訴人即被告丁○○、甲○○對於在右揭時地，因被告丁○○被戊○○毆打
    ，因而於山手線電動玩具店將上情告知綽號「阿發」者，乃由甲○○帶領，共乘
    一輛計程車至戊○○經常逗留之大眾檳榔攤找戊○○。抵達後，「阿發」交付一
    支手槍予丁○○持有，囑其於危急時再開槍，丁○○遂持上開手槍、子彈在該店
    旁騎樓下守候，甲○○則至該店對面路旁等候，「阿發」及該名男子進入店後即
    取出刀子殺害戊○○，丁○○見狀，遂以上開手槍射擊二槍之事實，均坦承不諱
    ，惟被告丁○○否認有殺人未遂之犯行，辯稱：沒有要殺害戊○○之意思，伊與
    甲○○是要去六合路的大眾檳榔攤找戊○○談和解，事先不知道「阿發」等人有
    攜帶刀械，直至「阿發」等人進入大眾檳榔攤店內突然取出刀子後，伊才知道他
    們有帶刀，伊害怕就開一槍，是為阻止「阿發」等人，「阿發」等人在店內打鬥
    時，因害怕，又朝騎樓天花板開射一槍，就跑了，不知道乙○○受有槍傷，伊原
    本是空手前往找戊○○理論，不料阿發暗藏槍械，實是伊始料不及云云。被告甲○○則否認有幫助殺人未遂之犯行，辯稱：伊與丁○○是要去做和事佬，阿發等
    人至檳榔攤後，伊即離去，並無幫助殺人之犯意云云。
二、然查：
１、右揭犯罪事實，業據被告丁○○於向警方投案時供認：「當晚約二十一時許，我
    和甲○○二人到六合夜市山手線遊樂場時，遇見阿發和一位不認識的男子在一起
    ，阿發問起我的臉為何受傷，我告訴阿發情形，阿發聽了以後很不高興，要我帶
    他找姓董的問個清楚，我就和甲○○一起帶同阿發不及詳姓名的男子共四人，阿
    發就由身上取出該把點四五改造手槍，內有子彈四顆，我們用來嚇唬他，我們坐
    計程車前往六合路大眾檳榔攤下車，看到戊○○，當時他正在看電視，我心裡也
    只想找戊○○理論，我告訴阿發說就是那一個（指戊○○），阿發即衝向前與戊○○發生扭打，當時場面非常混亂，對方人數比我們多，我就對空開了一槍，想
    嚇唬他們，結果對方一夥人又衝了上來，我就對空開了第二槍，我就和甲○○往
    尚義街方向逃走，不知道有沒有傷到別人」等情，被告丁○○在偵查中、一審、
    本院前審均供承與甲○○及綽號阿發等人前往尋找戊○○理論，持扣案之改造槍
    枝開了二槍等情（詳見偵字第二二八二九號卷、第十六頁，第一六一六五號卷第
    二三頁、一審卷第二三、五四頁），經核與被告甲○○於向警方投案時供認：「
    我與丁○○及阿發及阿發一名朋友（不詳姓名），共四人，一起乘計程車去找戊○○，只知道手槍是阿發拿給丁○○，只看到一支槍，我拿一支水果刀我沒下手
    」等情相符，又經被害人戊○○於警訊、偵查、一審均指證：八十四年八月十三
    日晚上二十二時許，在檳榔攤坐，被四、五人持刀槍殺，三、四個戴口罩，二人
    拿刀砍我，一人拿槍，只聽到一聲槍聲不是對我射，好像這一聲槍聲使乙○○受
    傷，乙○○從檳榔攤隔壁的遊藝場出來被槍打到，其中我只認識丁○○，因當日
    上午一時許，在羅馬假期ＫＴＶ飲酒席間與丁○○發生爭吵，我與朋友共同圍毆
    丁○○，可能因此懷恨而採取報復手段，我國中同學甲○○在場，他是丁○○的
    朋友，丁○○持何種兇器沒有看清楚等情（詳見警卷第八、九頁、偵字第一六一
    六五號卷第三九頁、一審卷第二一、五三頁），並經被害人乙○○於偵查中證實
    在卷，有戊○○之診斷證明書、乙○○手術記錄及行兇所用之改造手槍（含彈匣
    一個）及改造子彈二顆、水果刀一把扣案可考，又經在場目擊證人陳金塗、丙○○證實無訛，經核被告丁○○、甲○○此項自白與被害人戊○○、乙○○證人陳
    金塗、丙○○之證述情節相符，是以被告等自白應堪採信。應認被告丁○○與甲○○、綽號阿發及不詳姓名者一人，共同基於攜帶槍枝、刀械，殺害戊○○之犯
    意聯絡，由丁○○持槍、綽號阿發及不詳姓名男子分持刀械，著手於殺人行為，
    甲○○則基於幫助之故意，帶領丁○○、「阿發」者及另一名不詳姓名男子，前
    往尋找戊○○後，即閃避於對面馬路觀看，未參與殺害戊○○之行為，應堪認定
    。
２、再查，被告丁○○夥同甲○○，綽號阿發及不詳姓名者一人，分持刀械、改造槍
    枝，綽號阿發及不詳姓名者一人持刀砍殺戊○○，丁○○則開二槍，其中一槍不
    慎擊中乙○○右手肘前臂關節附近，子彈射入其肌肉接近尺骨部位骨頭檔住，醫
    師開刀從其傷口將子彈取出等情，有扣案改造手槍子彈等在卷足證  ，而扣押之
    改造手槍一支、子彈二顆，經送請法務部調查局結果，認為「一、改造手槍一支
    ，認係仿半自動手槍製造之玩具槍，槍管材質為塑膠，以打擊底火為動力，機械
    性能良好，至於是否具殺傷力，請卓參隨附之槍枝殺傷力鑑驗說明。二、改造子
    彈二顆，均經拆解檢視，具金屬彈頭、底火及微量火藥，尚不具足量之動能，認
不具殺傷力」，此有該局八十四年八月二十六日刑鑑字第七六七一０號鑑驗通知
    書在卷足憑（附於第一六一六五號偵卷四七頁）。又依卷附之「槍枝殺傷力鑑驗
    說明」認為發射動能達二０焦耳／平方公尺以上，足以穿入人體皮肉層即具有殺
    傷力。查，告訴人乙○○被槍傷後，經送往高雄醫學院附設中和紀念醫院急救，
    該醫院醫師楊錦江到庭證述：「八十四年八月十三日晚上十時許，他（乙○○）
    來高醫急診，是總醫師負責開刀，開完刀是八月十四日凌晨一時四十分，我是主
    治醫師」，「其右手肘前臂關節附近，子彈射入其肌肉接近尺骨部位，子彈未穿
    透其骨頭，為骨頭檔住，醫師開刀從其傷口將子彈取出」（本院上訴卷第一二七
    頁）。被告丁○○持前揭改造手槍射擊乙○○，其子彈穿入肌肉，直抵骨頭處，
    此亦有高雄醫學院附設中和紀念醫院急診處理紀錄單、受傷略圖、護理紀錄附卷
    可稽（本院上訴卷第一二九頁），依前述說明，該手槍之發射動能，既已使子彈
    穿入人體皮肉層，足徵上開手槍的確具有殺傷力。至於綽號「阿發」等人所持有
    之刀械，業據目擊證人陳金塗證述：他們持有之刀，好像開山刀云云（原審卷四
    九頁）；應該有三把刀；證人陳金塗偵訊證稱：看到水果刀、西瓜刀，我記不清
    楚了，但與我所畫之開山刀型式一樣云云（原審卷四九頁背面），並有陳金塗所
    繪之刀子略圖在卷足憑（附於原審卷五九頁），是「阿發」等人所持有之刀械外
    形，應與開山刀相類似，被告丁○○坦承持扣案之槍枝，並開了二槍，估不論其
    辯稱二槍均係對空鳴槍，並未朝戊○○或乙○○射擊，然丁○○既然夥同綽號阿
    發等人分持刀、槍行兇，且被害人戊○○被砍傷、乙○○果然被槍擊中，而有傷
    害結果，雖未發生死亡之結果，但被告等結夥四人，以具殺傷力之手槍射擊人體
    ，以刀砍殺，均將產生死亡之結果，依客觀情況衡之，應有預見，被告二人與綽
    號阿發有殺人之故意至堪認定。
３、次查，被告丁○○、甲○○係因戊○○之前毆打丁○○而持刀、槍前往尋仇，故
    被告等之犯意及目標係針對戊○○尋仇，業經被告丁○○、甲○○於警訊陳明在
    卷，被告丁○○於一審仍稱：我只想找戊○○，不認識乙○○不會打他，開二槍
    第一槍對空，第二槍朝上等情（一審卷第二三頁），被害人乙○○亦稱：「我是
    聽到碰一聲，開門出來走二、三步就中彈，開槍是向何方向開我不知道」（偵字
    第一六一六五號卷、三八頁），被害人戊○○證稱：「看到三、四人戴口罩，二
    人拿刀砍我，只聽到一聲槍聲，不是對我射擊，乙○○從檳榔攤隔壁的遊藝場出
    來被槍打到」等情（一審卷第二一頁），故被告槍擊之目的既在戊○○而不在乙○○，則雖誤中乙○○，被告丁○○明知開槍將產生死亡之結果，被告有殺人不
    確定之故意，被告丁○○持前揭具殺傷力之改造手槍擊中乙○○，仍屬打擊錯誤
    情形，均應依殺人未遂罪論處（最高法院四十七年度台上字第三四五號判決意旨
    參照）。被告丁○○持前揭具殺傷力之改造手槍擊中乙○○，幸未擊中要害部位
    ，只擊中手臂，而未發生死亡之結果，「阿發」及不詳姓名之男子，分持刀械砍
    殺戊○○，戊○○以手抵擋，致被殺到左手虎口處，戊○○逃跑後，「阿發」等
    人猶持刀追殺，而殺到戊○○身體背部要害，幸刀傷不深，否則亦難免死亡，而
    當時戊○○既已逃跑，「阿發」等人猶持刀追殺，可徵其等殺意之堅，其等均有
    殺人之犯意，均可認定。對被告丁○○於本院辯稱要去找戊○○和解、甲○○辯
    稱是要去充任和事佬云云，均不足採信。
４、被告丁○○雖又辯稱：伊開槍是要嚇阻「阿發」殺害戊○○，第一槍對空，第二
    槍朝上且對空鳴槍並無殺人犯意云云（原審卷二四頁背面）。惟查，丁○○於警
    訊時已供承：阿發取出改造手槍（內有子彈四顆）給我，要用來嚇唬戊○○，當
    時場面非常混亂，對方人數比我們多，我就掏出手槍，對空打了一槍，想嚇唬他
    們，結果對方一夥人，又衝了上來，我就對空打了第二槍等情（警卷第二頁），
    然當時阿發二人已分別持刀砍殺戊○○，被告丁○○再先後開二槍，其中一槍果
    然擊中在場之乙○○，渠等確有共同殺戊○○之犯意，而開槍打擊錯誤致乙○○
    中彈受傷，此情況應為被告所預見，足證被告有殺人之預見，且不違背其本意。
    是以丁○○此項辯解不足以採信。
５、至於被告丁○○與甲○○究竟夥同阿發及不詳姓名者一人或二人？換言之，共四
    人或五人前往戊○○所在之檳榔攤行兇？在場之被害人戊○○於警訊稱：「有五
    、六人」，證人陳金塗證稱「看到五名歹徒」，證人丙○○證稱「有六個人戴口
    罩，其中四個拿開山刀」，但查，被告丁○○、甲○○於警訊明白供認係夥同綽
    號阿發及不詳姓名者一人，共四人等情甚詳（已如上述），而該戊○○、陳金塗
    、丙○○均未能明確指證人數，應以被告丁○○二人之自白較堪採信，併予敘明
    。雖被告甲○○於警訊時稱「我與丁○○及阿發四人，持二把手槍」、證人丙○○於警訊、偵查中曾證稱：「一個沒靠過來的歹徒拿一把金色手槍對空開一槍，
    此時我大哥乙○○從大兵兵遊藝場開門探頭看，又被另外一個戴口罩的歹徒持黑
    色手槍開了一槍擊中我大哥右手肘」云云（似指有二人持槍）、被害人戊○○於
    警訊稱：好像有二人持槍、三人持刀，包括丁○○在內共有四到五人」云云，然
    查，被告丁○○始終供承當時持有阿發交付的一把手槍開了二槍，且扣案僅有上
    開改造手槍一把，且綽號阿發當時是否持有另一把槍枝？何種型式槍枝？均無一
    人證實，是以二把槍枝之說詞，難以採信，應認被告丁○○與綽號阿發及不詳姓
    名者一人，當時僅丁○○持扣案改造槍枝開了二槍，綽號阿發及不詳姓名者一人
    各持類似開山刀乙把砍殺戊○○，甲○○則持水果水站在馬路對面無誤。
６、雖被告甲○○辯稱：伊未實施幫助殺人未遂之犯行云云，惟查，被告甲○○自承
    因被告丁○○被戊○○及其友人圍毆，所以才和丁○○、「阿發」者等人至大眾
    檳榔攤找戊○○云云（警卷第五頁、第二二八二九號偵卷第二０頁背面）；且抵
    達大眾檳榔攤時，被告甲○○且持有水果刀，另被告甲○○亦目睹被告丁○○收
  受「阿發」所交付之改造手槍，此亦經甲○○自承在卷（警卷第五頁背面）。而
    丁○○亦陳述：「他（甲○○）從頭到尾都跟我在一起．．．打我的人均是甲○○的朋友」（第一六一六五號偵卷第二三頁）；甲○○帶我去大眾檳榔攤（原審
    卷二五頁），「（問：阿發交槍給你時，甲○○知道否？）他在場有看到」（原
    審卷五四頁背面、八０頁），被告丁○○、「阿發」持有槍械，被告甲○○當知
    此行之目的在於報復。又抵達大眾檳榔攤後，因他（指甲○○）和戊○○認識，
    所以他下車走到對面檳榔攤云云，此經丁○○供承在卷（原審卷八０頁）；被告
    甲○○亦坦承丁○○開槍時，伊在該處斜對面，因怕被戊○○看到云云（第二二
    八二九號偵查卷二一頁、原審卷八０頁背面），被告等人前往大眾檳榔攤，若僅
    是找戊○○理論，甲○○既與戊○○熟識，理應出面排解，何必要暫避他處？何
    況，被告二人均供承案發後兩人相偕逃離現場，並一起至高雄市○○路搭車至中
    壢躲藏云云。故被告甲○○明知丁○○等人攜帶兇器要找戊○○報復，其竟將丁○○等人帶往戊○○經常逗留之大眾檳榔攤，且因恐被戊○○看到，遂在該處斜
    對面等候，直至丁○○等人殺害戊○○、乙○○後，始相偕逃逸，是其有幫助他
    人犯罪之行為甚明。
７、綜上所述，被告二人罪證明確，所辯顯均係卸責之詞，不足採信，其二人犯行均
    堪認定。
三、上訴人即被告丁○○意圖供犯罪而持有前揭改造手槍著手於殺人，著手殺人之行
    為，而未生死亡之結果，係犯刑法第二百七十一條第二項、第一項、第一百八十
    七條，修正前槍砲彈藥刀械管制條例第十條第三項之未經許可無故持有可發射金
    屬或子彈具有殺傷力之改造手槍罪（按槍砲彈藥刀械管制條例第十條業經立法院
    八十六年十一月二十四日修正公布，同月二十六日生效，又於八十九年七月五日
    修正公布，依刑法第二條第一項規定，比較新舊法適用，以舊法之刑度較輕有利
    於被告丁○○，故仍應適用修正前槍砲彈藥刀械管制條例第十條第三項併予明
    ）。被告丁○○與綽號「阿發」之不詳姓名成年男子及另一名不詳姓名成年男子
    間，有犯意之聯絡及行為之分擔，均為共同正犯。上訴人即被告甲○○基於幫助
    殺戊○○之犯意聯絡與被告丁○○等人前去尋找戊○○報復，在旁觀看，並未參
    與殺人未遂罪之實施，亦未持有槍枝，核其所為，係犯刑法第二百七十一條第二
    項、第一項之殺人未遂罪（公訴人認被告甲○○係共同正犯，尚有未合，起訴法
    條應予變更），依刑法第二十六條前段減輕其刑二分之一。被告甲○○係屬幫助
    犯，再依刑法第三十條第二項規定，按正犯之刑，減輕二分之一。被告丁○○基
    於殺戊○○之犯意，惟開槍誤擊中乙○○，為一行為觸犯數罪名，為想像競合犯
    ，應從一重處斷（此部分誤擊乙○○部分不在被告甲○○犯意聯絡之內，又無任
    何行為分擔，故被告甲○○不應負刑責，併予敘明）。被告丁○○所犯修正前槍
    砲彈藥刀械管制條例第十條第三項罪與刑法第一百八十七條之罪之間，係法條競
    合，應適用較重之刑法第一百八十七條之罪論處，又與所犯刑法第二百七十一條
    第一項第二項之罪有方法結果牽連關係，應從一重依殺人未遂罪處斷。被告丁○○所犯殺人罪部分，係屬未遂犯，依刑法第二十六條前段減輕其刑二分之一。又
    被告犯本案後，警員即實施偵查，並懷疑係被告二人所為等情，已據警員鄧國泰
    到庭證實（原審卷一００頁及背面），故被告於案發後向警投案，並不符合自首
    要件，亦併予敘明。
四、公訴意旨另以：被告丁○○未經許可，於八十四年八月十三日下午十時三十分許
    無故持有扣案之改造子彈四顆，並持以射擊二發，因認其涉犯槍砲彈藥刀械管制
    條例第十一條第三項之未經許可無故持有彈藥罪嫌云云。惟查：上開子彈經送請
    內政部警政署刑事警察局鑑驗結果，認：改造子彈二顆，經拆解檢視，具金屬彈
    頭、底火及微量火藥，尚不具足量之動能，認不具殺傷力等情，有該局八十四年
    八月二十六日刑鑑字第七六七一０號鑑驗通知書一紙在卷可按，業如前述。上開
    子彈以扣案之手槍發射，雖可射入人體皮肉層，而產生傷亡之情形，但因子彈內
    之火藥甚微，無法在人體內產生爆炸，致產生加重之傷害，因此，應認上開子彈
    本身不具殺傷力。此外，復查無其他積極證據足認被告確有違反槍砲彈藥刀械管
    制條例第十一條第三項規定之情事，本應諭知無罪之判決，惟公訴意旨認此與前
    開持有改造手槍有罪部分，有想像競合犯之裁判上一罪關係，爰不另為無罪之諭
    知。
五、原審因予論科，固非無據。惟(1)、前揭改造手槍具有殺傷力，業如前述；原判決
    認為無殺傷力，而漏末論列被告丁○○所犯修正前槍砲彈藥刀械管制條例第十條
    第三項之未經許可無故持有可發射金屬或子彈具有殺傷力之改造手槍罪、刑法第
    一百八十七條之罪，容有未洽，(2)、又被告丁○○開係欲針對戊○○尋仇，卻不
    慎開槍誤擊中乙○○，為一行為觸犯數罪名，為想像競合犯，應從一重處斷，原
    判決認被告丁○○此部分犯行係涉犯刑法第二百八十四條之過失傷害罪，又因被
    害人乙○○表示撤回告訴，因而不另為不受理之諭知云云，亦有未洽。被告等上
    訴意旨否認有殺害戊○○之犯意，否認殺人犯行云云，雖均無理由，但原判決既
    有可議，自應由本院予以撤銷改判。審酌被告丁○○因不滿被毆打，竟不依合法
    方式訴追，而糾集友人報復；被告甲○○明知丁○○將予報復，竟不予阻止，反
    而帶同丁○○前去被害人戊○○處，致發生本件事端，惟念其二人於犯後已深具
    悔意，被告丁○○亦與戊○○、乙○○達成民事和解等情狀，爰均從輕量處如主
    文第二、三項所示之刑。扣押之改造手槍一支（含彈匣一個），係屬違禁物，依
    刑法第三十八條第一項第一款規定，併宣告沒收；另子彈二顆（均已拆解），係
    共犯「阿發」者所有，且供犯罪預備之物，爰依刑法第三十八條第一項第二款規
    定宣告沒收。另被告甲○○持有之水果刀一支，甲○○於警訊供認為案發當時持
    有，應依同條第一項第二款宣告沒收，附此敘明。
六、又按修正後槍砲彈藥刀械管制條例第十九條第一項固規定犯該條例第十條．．．
    之罪，經判處有期徒刑者，應於刑之執行完畢後赦免後，令入勞動場所強制工作
    ，其期間為三年。惟大法官會議於八十七年十二月十八日作成釋字第四七一號解
    釋，認為不問行為人有無必要，一律宣付強制工作三年，不合憲法第二十三條所
    定之比例原，應自本解釋公布之日起不予適用，是以，犯槍砲彈藥刀械管制條例
    第十九條所列之各罪，仍須依個案情節，符合比例原則才能宣告保安處分，至於
    不符合比例原則而應宣告保安處分者，則仍由法院審酌刑法第九十條第一項規定
    之要件，依職權決定是否予以宣告三年以下強制工作處分。本院查，被告丁○○
    雖持有扣案改造之槍枝，但查被告年輕識淺，本案之前未曾有持槍之前科，因遭
    戊○○毆打，疏於慎慮而犯下本案，且案發後主動投案，且分別與被害人戊○○
    、乙○○達成和解，並繳出該槍枝及子彈，是其所涉本案之情節顯較一般持有數
    量較多、或火力甚強之制式槍彈嫌犯之犯罪情節顯然輕微，本院審酌被告丁○○
    持有本件扣案之槍彈情節，認為尚無庸予以強制工作以資矯正，爰依大法官會議
    第四七一號解釋意旨，認為不宜宣告強制工作，併予敘明。
據上論結，應依刑事訴訟法第三百六十九條第一項前段、第三百六十四條、第二百九
十九條第一項前段、第三百條，修正前槍砲彈藥刀械管制條例第十條第三項，刑法第
二條第一項但書、第二十八條、第一百八十七條、第二百七十一條第一項、第二項、
第五十五條、第二十六條前段、第三十條第二項、第三十八條第一項第一款、第二款
，判決如主文。
本案經檢察官羅正平到庭執行職務。
中    華    民    國     八十九     年       七       月      三十一    日
                              臺灣高等法院高雄分院刑事第二庭
                                  審判長法官  曾永宗
                                        法官  邱永貴
                                        法官  曾玉英
右正本證明與原本無異。
如不服本判決，應於判決送達後十日內向本院提出上訴狀，其未述理由者並應於提
出上訴狀後十日內向本院補提理由書（應附繕本)。
                                      書記官  林靜霙
中    華    民    國     八十九     年       八       月       三       日
附錄：本判決論罪科刑法條：
刑法第二百七十一條第一項、第二項
殺人者，處死刑、無期徒刑或十年以上有期徒刑。
前項之未遂犯罰之。
刑法第一百八十七條：
意圖供自己或他人犯罪之用，而製造、販賣、運輸或持有炸藥、棉花藥、雷汞或其他
相類之爆裂物或軍用槍砲、子彈者，處五年以下有期徒刑。
修正前槍彈藥刀械管制條例第十條第三項：
未經許可無故持有、寄藏或意圖販賣而陳列第一項所列各式槍之一者，處三年以下
有期徒刑。
                                                                        Ｋ


司法院資訊處製作；財團法人民間司法改革基金會備份。
